【裁判字號】    98,易更(一),1
【裁判日期】    980219
【裁判案由】    詐欺等
【裁判全文】
臺灣基隆地方法院刑事判決           98年度易更(一)字第1號
公  訴  人  臺灣基隆地方法院檢察署檢察官
被      告  丁○○
上列被告因詐欺等案件，經檢察官提起公訴（97年度偵緝字第
192 號），經本院判決管轄錯誤後，由臺灣高等法院發回更審，
因被告所犯為死刑、無期徒刑、最輕本刑為3 年以上有期徒刑或
高等法院管轄第一審案件以外之罪，且於準備程序進行中，被告
先就被訴事實為有罪之陳述，經本院合議庭裁定進行簡式審判程
序，判決如下：
    主  文
丁○○幫助意圖為自己不法之所有，以詐術使人將本人之物交付
，處有期徒刑肆月，如易科罰金，以新台幣壹仟元折算壹日；又
幫助意圖為自己不法之所有，以恐嚇使人將本人之物交付，未遂
，處有期徒刑肆月，如易科罰金，以新台幣壹仟元折算壹日。應
執行有期徒刑陸月，如易科罰金，以新台幣壹仟元折算壹日。
    事  實
一、丁○○於民國96年5 月間，透過報紙刊登申辦信用卡廣告所
    載之聯絡電話，與真實身分不詳自稱「楊志華」之成年男子
    連絡，「楊志華」得知丁○○無業，遂表示若丁○○願依指
    示在報紙上刊登申辦信用卡廣告，並代為收受金融機構帳戶
    之存摺、印章、提款卡及密碼等物後，依指示寄送至特定地
    點，即可獲得月薪新台幣（下同）4 萬元之代價，丁○○明
    知申辦信用卡無需使用金融機構帳戶之提款卡等物，且金融
    機構帳戶為個人信用之表徵，申請開立金融帳戶並無任何特
    殊限制，任何人只要有些許款項，均可自行至不同金融機構
    申請開立多數帳戶使用，並預見將代為收受本人所有之帳戶
    存摺、印章、提款卡及密碼交付他人使用，可能因此供不法
    份子利用以詐術或恐嚇使他人將款項匯入後，再予提領使用
    ，因而幫助他人從事詐欺取財或恐嚇取財之目的，竟為圖不
    法利得，基於幫助他人詐欺取財及恐嚇取財之不確定故意，
    在報紙上刊登申辦信用卡廣告，俟張小於96年5 月間透過
    廣告所載電話，與丁○○連絡，得知丁○○欲收購帳戶，張
    小於96年6 月5 日晚間某時，在臺北縣三重市○○路某處
    ，收受林隆國交付其於中國信託商業銀行基隆分行開設帳號
    000000000000號帳戶之存摺、印章、提款卡及密碼後，前往
    丁○○位於臺北縣泰山鄉○○路○段142 巷8 號6 樓之1 租
    屋處，將上開林隆國所有帳戶之存摺、印章、提款卡及密碼
    交付丁○○，丁○○遂於96年6 月8 日前某日，將上開林隆
    國帳戶之存摺、印章、提款卡及密碼，以快遞方式寄至「楊
    志華」指定地點，嗣甲○○於96年6 月8 日下午1 時30分許
    ，在位於臺中市北屯區虎一巷35號住處，接獲語音電話，佯
    稱甲○○申辦門號0000000000號行動電話逾期未繳通話費，
    將於近日遭停用等情，因甲○○未申辦使用該行動電話門號
    ，隨即依語音指示轉接服務人員，一名身分不詳之成年人自
    稱服務人員，確認甲○○之基本資料後，表示將為甲○○轉
    接警察局報案組，另名身分不詳之成年人自稱為警察人員，
    訛稱甲○○之身分證號碼涉及刑事案件，資產將遭凍結，須
    將存款匯入指定帳戶，待釐清案情後，即可解除資金凍結等
    情，使甲○○陷於錯誤，依指示前往位於臺中市○○路之中
    國信託商業銀行，於同日下午3 時30分許，以臨櫃匯款之方
    式，將24萬7,000 元匯入前開林隆國之帳戶內。又張小於
    96年6 月10至12日間某日，收受林隆國交付鄭景騰於華南商
    業銀行三和分行開設帳號000000000000號帳戶之存摺、印章
    、提款卡及密碼後（鄭景騰於96年6 月初某日，在其位於臺
    北縣三重市○○路○段173 巷13號住處附近，將該帳戶之存
    摺、印章、提款卡及密碼交付予林隆國；而鄭景騰涉犯幫助
    恐嚇取財未遂罪嫌，業經臺灣板橋地方法院以97年度易字第
    23號判決判處有期徒刑4 月，另林隆國涉犯幫助詐欺取財及
    幫助恐嚇取財未遂等罪嫌，業經本院以97年度易字第271 號
    判決各判處有期徒刑3 月，應執行有期徒刑5 月，又張小
    涉犯幫助詐欺取財及幫助恐嚇取財未遂等罪嫌，業經本院以
    97年度易字第518 號判決各判處有期徒刑4 月，應執行有期
    徒刑6 月確定），在丁○○前開租屋處，將上開鄭景騰所有
    帳戶之存摺、印章、提款卡及密碼等物交付丁○○，丁○○
    復以快遞方式，將上開鄭景騰帳戶之存摺、印章、提款卡及
    密碼等物，寄往「楊志華」指定地點，而身分不詳之人於96
    年6 月6 日上午9 時許，在臺南市○區○○街528 巷49弄口
    ，竊取林國平使用車號2098-JX 號自小客車後，林國平之子
    乙○○於96年6 月12日晚間，接獲身分不詳之成年男子來電
    ，稱上開車輛已遭竊取，須給付7 萬元，否則將無法取回車
    輛等語，使乙○○心生畏懼，惟因乙○○未依指示匯款，致
    該恐嚇取財之犯行未能既遂。
二、案經臺南市警察局第五分局報請臺灣臺南地方法院檢察署檢
    察官呈請臺灣高等法院檢察署檢察長令轉暨基隆市警察局第
    二分局報請臺灣基隆地方法院檢察署檢察官偵查起訴，本院
    判決管轄錯誤後，檢察官及丁○○均提起上訴，由臺灣高等
    法院判決撤銷原判決並發回更審。
    理  由
壹、程序事項
    被告丁○○所犯者非為死刑、無期徒刑、最輕本刑為3 年以
    上有期徒刑之罪或高等法院管轄第一審案件，其於準備程序
    進行中，先就被訴事實為有罪之陳述，經告知其簡式審判程
    序之旨，並聽取公訴人、被告之意見後，本院合議庭依刑事
    訴訟法第273 條之1 第1 項之規定，裁定由受命法官獨任以
    簡式審判程序進行本案之審理。
貳、實體事項
一、事實認定部分
    上開事實，業據被告於本院審理中坦承不諱，復經證人甲○○、乙○○、張小、林隆國及鄭景騰證述明確，另有甲○○提供之中國信託商業銀行存入憑證、甲○○住處電話之通
    聯紀錄、中國信託商業銀行股份有限公司96年10月11日中信
    銀集作字第96508252號函檢附林隆國所有前開帳戶之開戶資
    料及交易往來明細、96年11月15日中信銀集作字第96509451
    號函檢附林隆國所有前開帳戶之提款資料、96年12月28日中
    信銀集作字第96510440號函檢附林隆國所有前開帳戶之印鑑
    卡變更資料、華南商業銀行三和分行96年6 月26日（96）華
    三和字第103 號函檢附鄭景騰所有前開帳戶之開戶資料及車
    籍資料在卷可稽，應堪認定；復按在金融機構開立帳戶、請
    領存摺及提款卡使用，係針對個人身分之社會信用而予以資
    金流通，具有強烈之屬人性格，而金融帳戶作為個人理財之
    工具，申請開設並無任何特殊之限制，一般民眾均得以存入
    最低開戶金額之方式申請使用，且同一人得在不同之金融機
    構申請數個存款帳戶使用，乃眾所週知之事實，被告為成年
    人，具有相當之學識及工作經驗，對於上情當無不知之理，
    又依一般人之社會經驗，若遇他人捨以自己名義申請帳戶，
    反向不特定人蒐集金融帳戶使用，衡情應對該帳戶是否供合
    法使用一節有所懷疑，且近年不法份子利用帳戶掩飾、隱匿
    詐財或恐嚇贓款之事，迭有所聞，被告就此即無不知之理，
    且被告於本院審理時復陳稱其將張小交付前開林隆國及鄭
    景騰帳戶之存摺、印章、提款卡及密碼，寄往「楊志華」指
    定地點時，就該等帳戶可能供作不法使用一節，確已有所認
    識等情，足認被告就其代為收受張小交付林隆國及鄭景騰
    所有上開帳戶之存摺、印章、提款卡及密碼後，將上開帳戶
    之存摺、印章、提款卡及密碼等物，寄至「楊志華」指定地
    點，供身分不詳之人使用，可能因而幫助他人從事詐欺取財
    或恐嚇取財之目的已有所預見，然被告仍將前開帳戶之存摺
    、印章、提款卡及密碼寄往「楊志華」指定地點，顯有容認
    發生之本意，是以被告確有幫助收受前開帳戶之人，利用該
    等帳戶詐欺取財及恐嚇取財之不確定故意甚明，事證明確，
    被告犯行應堪認定。
二、論罪科刑部分
（一）按刑法上之幫助犯，係對於犯罪與正犯有共同之認識，以
      幫助之意思，對於正犯資以助力，而未參與犯罪行為者而
      言，如未參與實行構成要件之行為，且係出於幫助之意思
      ，提供助力，即屬幫助犯，而非共同正犯（最高法院49年
      台上字第77號判例可資參照）。本件被告基於幫助之犯意
      ，先後收受張小交付林隆國及鄭景騰所有前揭帳戶之存
      摺、印章、提款卡及密碼後，將該等帳戶之存摺、提款卡
      及密碼寄往「楊志華」指定地點，致真實身分不詳之成年
      人對甲○○施以詐術，使甲○○陷於錯誤，而將前開金錢
      匯入林隆國所有之前開帳戶，另身分不詳之人則以前詞恫
      嚇乙○○，使乙○○心生畏懼，惟因乙○○未依指示將金
      錢匯入鄭景騰所有之前開帳戶，致未能遂行恐嚇取財之犯
      行，而為他人之詐欺取財及恐嚇取財等行為均提供助力，
      核被告所為，分別係犯刑法第30條第1 項、第339 條第1
      項之幫助詐欺取財罪及同法第30條第1 項、第346 條第3
      項、第1 項之幫助恐嚇取財未遂罪。
（二）次按刑法第28條之共同正犯，係指二人以上共同實施犯罪
      之行為者而言；幫助他人犯罪，並非實施正犯，在事實上
      雖有二人以上共同幫助他人犯罪，要亦各負其幫助犯之責
      任，仍無適用該條之餘地（最高法院82年度台上字第6084
      號判決可資參照）。本件被告基於幫助之犯意，收受張小
      交付林隆國及鄭景騰提供前開帳戶之存摺、印章、提款
      卡及密碼，再將該等帳戶之存摺、印章、提款卡及密碼寄
      往「楊志華」指定地點，使身分不詳之人得以使用該等帳
      戶，為上開詐欺取財及恐嚇取財未遂之犯行，亦即被告與
      張小、林隆國、鄭景騰均係參與實施犯罪構成要件以外
      之行為，換言之，被告轉交前開帳戶之行為，與林隆國、
      鄭景騰等人提供帳戶及張小交付帳戶等行為，均幫助身
      分不詳之人為前開犯行，參酌上開所述，應各負幫助犯之
      責任，當無成立共同正犯之餘地，故檢察官指被告與張小
      、林隆國就前開犯行，有犯意聯絡及行為分擔，為共同
      正犯等情，即有未洽。
（三）被告於本院審理時自承其將張小交付之帳戶，分兩次寄
      往「楊志華」指定地點等情，又甲○○遭受詐騙後，於96
      年6 月8 日將24萬7,000 元匯入前開林隆國之帳戶內，其
      中18萬5,000 元於同日遭身分不詳之人以臨櫃提款之方式
      提領，復經身分不詳之人於同日以操作自動提款機之方式
      ，分別提領3 萬、3 萬、1,000 元及800 元，此有中國信
      託商業銀行股份有限公司96年11月15日中信銀集作字第96
      509451號函檢附林隆國所有前開帳戶之提款資料在卷可參
      ，足見對甲○○施以前開詐術之人於96年6 月8 日以前，
      即已持有前開林隆國帳戶之存摺、印章、提款卡及密碼等
      物，而被告堅決否認曾對甲○○施以詐術或親自提領詐得
      之款項等情，復無其他積極證據足堪認定被告曾親自提領
      詐得之款項，是認被告將前開林隆國帳戶之存摺、印章、
      提款卡及密碼等物寄往「楊志華」指定地點之時間，應係
      在96年6 月8 日以前某日；另據前所述，鄭景騰於96年6
      月初某日，將其所有前開帳戶之存摺、印章、提款卡及密
      碼交予林隆國，林隆國則於同年月10至12日間某日交付張
      小，復由張小轉交被告，亦即被告係於張小在96年
      6 月10至12日間某日，取得前開鄭景騰帳戶後，始收受該
      帳戶之存摺等物，再該帳戶之存摺等物寄往「楊志華」指
      定地點，堪認被告係於96年6 月8 日以前某日，將前開林
      隆國帳戶之存摺、印章、提款卡及密碼，寄往「楊志華」
      指定地點後，始收受張小交付前開鄭景騰之帳戶，再將
      該帳戶之存摺、印章、提款卡及密碼寄往「楊志華」指定
      地點，易言之，被告將前開林隆國及鄭景騰帳戶之存摺等
      物寄往「楊志華」指定地點之時間並非同一，亦即被告所
      為上開幫助詐欺取財及幫助恐嚇取財未遂等犯行，犯意各
      別，行為互殊，應予分論併罰。
（四）被告將鄭景騰所有前開帳戶之存摺、印章、提款卡及密碼
      ，寄往「楊志華」指定地點，使身分不詳之人得以利用該
      帳戶，對乙○○為前開恐嚇取財之犯行，惟因乙○○未依
      指示匯款，致該恐嚇取財之犯行未能既遂，其犯罪尚屬未
      遂，爰按既遂犯之刑減輕之。
（五）被告係基於幫助之犯意為上開2 次犯行，為幫助犯，爰均
      依刑法第30條第2 項之規定，按正犯之刑減輕之，並就被
      告所為幫助恐嚇取財未遂之犯行部分，遞減其刑。
（六）爰審酌被告正值壯年，不思循正當途徑獲取生活所需，竟
      為圖不法利益，收受前開帳戶後，寄往「楊志華」指定地
      點，使不法分子得以使用該等帳戶，致甲○○受有損害，
      並使犯罪追查趨於複雜，法治觀念已有偏差，且影響社會
      正常交易安全及秩序非微，然乙○○未依指示匯款，又被
      告於本院審理時坦承犯行，犯後態度尚屬良好等一切情狀
      ，分別量處如主文所示之刑，並均諭知易科罰金之折算標
      準，另依法定其應執行之刑。
（七）鄭德龍因張小之介紹、蕭子勳因見報載廣告得知丁○○
      欲收購帳戶，鄭德龍於96年6 月1 日將其所有於彰化商業
      銀行木柵分行及第一銀行世貿分行開設帳戶之存摺、提款
      卡及密碼交予被告，蕭子勳亦於同日將其所有於上海商業
      銀行中山分行開設帳戶之存摺、提款卡及密碼交予被告，
      被告收取鄭德龍及蕭子勳交付之上開帳戶存摺、提款卡及
      密碼等物後寄交「楊志華」，嗣身分不詳之成年人對呂雅
      芳、胡蔣同玉、蔡榮昌等人施以詐術，使呂雅芳等人陷於
      錯誤而將金錢分別匯入前開鄭德龍及蕭子勳開設之帳戶內
      ，亦即被告以轉交鄭德龍及蕭子勳帳戶之行為，幫助他人
      為詐欺取財之行為，被告所涉幫助詐欺取財罪嫌，業經臺
      灣臺北地方法院於98年1 月8 日以97年度易字第1594號判
      決判處有期徒刑6 月，此有臺灣臺北地方法院刑事判決在
      卷供參，因被告於本院審理時自陳其於96年6 月1 日收受
      鄭德龍及蕭子勳交付之前開帳戶後，先行將前開鄭德龍及
      蕭子勳帳戶之存摺、提款卡及密碼等物寄往「楊志華」指
      定地點後，始收受張小交付上開林隆國及鄭景騰之帳戶
      等情，足認被告非將前開林隆國及鄭景騰帳戶之存摺、印
      章、提款卡及密碼，與上開鄭德龍及蕭子勳帳戶之存摺、
      提款卡及密碼同時寄出，換言之，被告所為幫助行為並非
      同一，則被告代為收受前開林隆國及鄭景騰帳戶之存摺、
      印章、提款卡及密碼後，寄往「楊志華」指定地點，因而
      幫助身分不詳之人為上開詐欺取財及恐嚇取財未遂等犯行
      ，即非受前開判決效力所及，附此敘明。
據上論斷，應依刑事訴訟法第273 條之1 第1 項、第299 條第1
項前段，刑法第339 條第1 項、第346 條第1 項、第3 項、第25
條、第30條、第41條第1 項前段、第2 項、第51條第5 款，刑法
施行法第1 條之1 ，判決如主文。
本案經檢察官丙○○到庭執行職務
中    華    民    國    98    年    2     月    19    日
                  刑事第二庭法    官  邰婉玲
以上正本證明與原本無異。
如不服本判決應於收受送達後10日內向本院提出上訴書狀，並應
敘述具體理由；其未敘述上訴理由者，應於上訴期間屆滿後20日
內向本院補提理由書（均須按他造當事人之人數附繕本）「切勿
逕送上級法院」。
中    華    民    國    98    年    2     月    19    日
                            書 記 官  彭筠凱
附錄所犯法條：
中華民國刑法第339條第1項
（普通詐欺罪）
意圖為自己或第三人不法之所有，以詐術使人將本人或第三人之
物交付者，處5年以下有期徒刑、拘役或科或併科1千元以下罰金
。
中華民國刑法第346條
（單純恐嚇罪）
意圖為自己或第三人不法之所有，以恐嚇使人將本人或第三人之
物交付者，處6月以上5年以下有期徒刑，得併科1千元以下罰金
。
以前項方法得財產上不法之利益，或使第三人得之者，亦同。
前二項之未遂犯罰之。


司法院資訊處製作；財團法人民間司法改革基金會備份。
